
```{r preparacao, echo = FALSE, warning = FALSE}

#library (kableExtra)
#library (dplyr)
#library (knitr)

n.total = n.itens.comuns + n.itens.novos

# aqui é tipo uma introdução. Precisa ver se usou normit ou não. Caso tenha usado normit, a classe do objeto é list; se não tiver usado, a classe é 
# data.frame. Há ainda que tomar cuidado com ites que foram listados no arquivo arq.itens mas não foram aplicados para este grupo. Por isso, será feito um 
# filtro para selecioanr somente os itens que tenham sido submetidos a pessoas ( DIFI != NA)

if (class (tct) == 'data.frame')
{

if (n.total != nrow(tct))
stop ('Número total de itens informado não corresponde ao total de itens no objeto tct')

tct. = subset (tct, DIFI != 'NA')

} else {

if (n.total != nrow(tct$tct))
stop ('Número total de itens informado não corresponde ao total de itens no objeto tct')

tct. = subset (tct$tct, DIFI != 'NA')
}



tct.[,4:ncol(tct.)] = INEPsico::arred (tct.[,4:ncol(tct.)], 2)

# facilidade
niv.fac = cut (tct.$DIFI, c (-Inf, .2, .4, .6, .8, Inf), right = FALSE, labels = 1:5)
dif.maior = paste0 (format (INEPsico::arred (100*min (tct.$DIFI, na.rm = TRUE), 1), decimal.mark = ','), '%')
dif.menor = paste0 (format (INEPsico::arred (100*max (tct.$DIFI, na.rm = TRUE), 1), decimal.mark = ','), '%')

grafico.difi = tct.$DIFI

facilidade = data.frame ('Classificação' = c ('Muito difíceis', 'Difíceis', 'Medianos', 'Fáceis', 'Muito fáceis'), Valores = c ('Menor que 0,20',
	'De 0,20 a menos de 0,40', 'De 0,40 a menos de 0,60', 'De 0,60 a menos de 0,80', 'A partir de 0,80'), 
	Quantitativo = as.numeric (table (niv.fac)), Porcentagem = paste0 (format (INEPsico::arred (100 * as.numeric (table (niv.fac))/dim(tct.)[1], 1), 
	decimal.mark = ','), '%'))



# correlação bisserial
niv.disc.bis = cut (tct.$BISE, c (-Inf, .16, .3, .5, .8, Inf), right = FALSE, labels = 1:5)
bis.menor = format (INEPsico::arred (min (tct.$BISE, na.rm = TRUE), 2), decimal.mark = ',')
bis.maior = format (INEPsico::arred (max (tct.$BISE, na.rm = TRUE), 2), decimal.mark = ',')


grafico.disc.bis = tct.$BISE

discriminacao.bis = data.frame ('Classificação' = c ('Muito alta', 'Alta', 'Moderada', 'Baixa', 'Muito baixa'), Valores = c ('A partir de 0,80', 
	'De 0,50 a menos de 0,80', 'De 0,30 a menos de 0,50', 'De 0,16 a menos de 0,30', 'Menor que 0,16'), 
	Quantitativo = rev (as.numeric (table (niv.disc.bis))), Porcentagem = paste0 (format (INEPsico::arred (100 * rev (as.numeric (table (niv.disc.bis)))/dim(tct.)[1], 1),
	decimal.mark = ','), '%'))



# distratores com bisserial maior do que 0,05
dist = data.frame()
for (i in 1:n.total)
{
for (j in 1:n.alt)
{
alt = paste0 ('Bis_', LETTERS[1:n.alt][j])
dist [i,j] = ifelse (tct.[i,alt] > 0.05, 1, 0)
}

dist [i,(n.alt+1)] = ifelse (tct.[i,'Bis_.'] > 0.05, 1, 0)
dist [i,(n.alt+2)] = ifelse (tct.[i,'Bis_*'] > 0.05, 1, 0)

# dist [i,as.numeric (tct.$Gabarito[i])] = 0

dist [i, which(LETTERS == tct.$Gabarito[i])] = 0

}

# que itens possuem distratores com bisserial alta?
bis.dist = rowSums (dist, na.rm = TRUE)

grafico.bis.dist = tct. [, c (paste0 ('Bis_', LETTERS[1:n.alt]), 'Bis_.', 'Bis_*', 'Gabarito', 'Item')]



# índice D
niv.d = cut (tct.$DISC, c (-Inf, .2, Inf), right = FALSE, labels = 1:2)
d.maior = paste0 (format (INEPsico::arred (100*min (tct.$DISC, na.rm = TRUE), 1), decimal.mark = ','), '%')
d.menor = paste0 (format (INEPsico::arred (100*max (tct.$DISC, na.rm = TRUE), 1), decimal.mark = ','), '%')

discriminacao.d = data.frame ('Classificação' = c ('Adequada', 'Inadequada'), Valores = c ('A partir de 0,20', 
	'Menor que 0,20'), 
	Quantitativo = rev (as.numeric (table (niv.d))), Porcentagem = paste0 (format (INEPsico::arred (100 * rev (as.numeric (table (niv.d)))/dim(tct.)[1], 1),
	decimal.mark = ','), '%'))


grafico.d = tct.$DISC
d.maior = paste0 (format (INEPsico::arred (100*max (tct.$DISC, na.rm = TRUE), 1), decimal.mark = ','), '%')
d.menor = paste0 (format (INEPsico::arred (100*min (tct.$DISC, na.rm = TRUE), 1), decimal.mark = ','), '%')



### que item deve ser recomendado para revisão pedagógica?
item.revisao = ifelse (bis.dist > 0 | tct.$BISE < .3 | tct.$DISC < .2, 1, 0)
if (sum (item.revisao) > 0)
{
cod.item.revisao = paste (as.character (tct.$Item [item.revisao == 1]), collapse = ', ')
} else {
cod.item.revisao = 'não há itens recomendados para revisão segundo os critérios estabelecidos'
}


tct.html = tct. %>%
	format (decimal.mark = ',', nsmall = 2)
```




# Relatório descritivo da análise clássica dos itens de `r disc.extenso`

## Introdução

Este relatório contém informações sobre os itens da prova de `r disc.extenso` do `r teste` que deverão subsidiar a equipe pedagógica na avaliação da 
qualidade psicométrica dos itens pela Teoria Clássica dos Testes (TCT). A prova é composta por `r n.total` itens e foi elaborada com base em 
`r n.itens.comuns` itens pré-testados e `r n.itens.novos` novos.

A seguir, serão apresentados os seguintes índices de cada item:

* Facilidade do item

* Discriminação do item  coeficiente de correlação bisserial

* Discriminação do item  índice D

* Tabela com as estatísticas de todos os itens

## Facilidade do item
O índice de facilidade é medido pelo percentual de alunos que acertaram cada item. A Tabela 1 traz o quantitativo de itens para cada nível de facilidade
segundo nossa classificação interna. Destaca-se que esse índice varia de acordo com a população. Ou seja, essa classificação não deve ser genaralizada para outras 
aplicações.


```{r facilidade, echo = FALSE}
knitr::kable(facilidade, align = 'c', escape = FALSE, format = 'html') %>%
  kableExtra::kable_styling(bootstrap_options = c('striped', 'condensed', 'responsive'))
```


No gráfico a seguir é apresentado o percentual de acertos de cada item. Observa-se que o item mais difícil apresentou um percentual de acerto de `r dif.maior`
e o mais fácil, de `r dif.menor`.

```{r grafico_facilidade, echo = FALSE}
if (n.total <=30)
{
par (ps = 9.5, mar = c (3,3,1,1))
barplot (grafico.difi, names.arg = tct.$Item, axisnames = TRUE, las = 2, axes = FALSE)
abline (h = c (.2, .4, .6, .8), lty = 2)
axis (2, at = seq (0, 1, .1), labels = seq (0, 100, 10))
} else {
divisao = ceiling (n.total/30)
for (i in 1:divisao)
{
par (ps = 9.5, mar = c (3,3,1,1))
barplot (grafico.difi[((i-1)*30+1):(30*i)], names.arg = tct.$Item[((i-1)*30+1):(30*i)], axisnames = TRUE, las = 2, axes = FALSE)
abline (h = c (.2, .4, .6, .8), lty = 2)
axis (2, at = seq (0, 1, .1), labels = seq (0, 100, 10))
}
}
```


## Discriminação do item - coeficiente de correlação bisserial

A discriminação dos itens pela TCT pode ser medida calculando o coeficiente de correlação bisserial do gabarito de cada item. Essa medida mostra a 
associação entre o desempenho dos alunos no item e o desempenho no teste e varia de -1 a 1. Quanto mais positivo o valor, mais a escolha do gabarito nesse 
item está relacionada com o desempenho total no teste. Valores negativos e próximos de -1 indicam que as pessoas com baixo desempenho no teste estão 
buscando o gabarito. Espera-se, portanto, que essa correlação seja positiva e alta, o que reforça o argumento de que o item discrimina bem e está medindo 
o mesmo construto que os demais itens. Uma correlação bisserial do item abaixo de zero pode indicar problemas na indicação do gabarito ou na sua construção. 

A Tabela 2 traz o quantitativo de itens para cada nível de discriminação segundo nossa classificação interna. Destaca-se que esse índice varia de acordo com a 
população. Ou seja, essa classificação não deve ser genaralizada para outras aplicações.

```{r correlacao, echo = FALSE}
knitr::kable(discriminacao.bis, align = 'c', escape = FALSE, format = 'html') %>%
  kableExtra::kable_styling(bootstrap_options = c('striped', 'condensed', 'responsive'))

```

`r if (n.total <=30) {('No gráfico')} else {('Nos gráficos')}` a seguir é apresentado o coeficiente de correlação bisserial de cada item. Observa-se que 
o item mais discriminativo apresentou um coeficiente de correlação bisserial de `r bis.maior` e o menos discriminativo, de `r bis.menor`.


```{r grafico_correlacao, echo = FALSE}
if (n.total <=30)
{
par (ps = 9.5, mar = c (3,3,1,1))
barplot (grafico.disc.bis, names.arg = tct.$Item, axisnames = TRUE, las = 2, axes = FALSE, col = ifelse (grafico.disc.bis < .3, 'red', 'gray'))
abline (h = c (.16, .3, .5, .8), lty = 2)
axis (2, at = seq (0, 1, .1), labels = seq (0, 100, 10))
} else {
divisao = ceiling (n.total/30)
for (i in 1:divisao)
{

par (ps = 9.5, mar = c (3,3,1,1))
barplot (grafico.disc.bis[((i-1)*30+1):(30*i)], names.arg = tct.$Item[((i-1)*30+1):(30*i)], axisnames = TRUE, las = 2, axes = FALSE, 
	col = ifelse (grafico.disc.bis[((i-1)*30+1):(30*i)] < .3, 'red', 'gray'))
abline (h = c (.16, .3, .5, .8), lty = 2)
axis (2, at = seq (0, 1, .1), labels = seq (0, 100, 10))

}
}

```

Além da correlação bisserial do gabarito, calculamos também a correlação bisserial de cada distrator. É esperado, ao contrário da correlação bisserial do 
item, que os valores para os distratores sejam negativos e próximos de -1. Uma correlação bisserial do distrator maior do que zero e, principalmente, 
maior do que a do gabarito, pode indicar problemas na indicação do gabarito ou na sua construção. Uma correlação alta para um distrator pode indicar, 
também, que esta alternativa está atraindo pessoas com alta proficiência. Assim, cabe investigar os motivos que levaram essas pessoas a optar por um 
distrator.

A seguir, são apresentados gráficos com as correlações bisseriais das alternativas de cada item. A alternativa correta é indicada pela cor verde; os 
distratores que possuem correlação bisserial abaixo de 0,05 são indicados de cinza; e aqueles com bisserial maior que 0,05 estão apontados com a cor 
vermelha. De forma geral, dos `r n.total` itens, `r sum(bis.dist)` apresentaram o coeficiente de corelação bisserial de um ou mais distrator acima de 0,05.


```{r correlacao_alternativa, echo = FALSE}

tct.plot = grafico.bis.dist[,paste0('Bis_', LETTERS[1:n.alt])]

cor = ifelse (tct.plot > .05, 'red', 'gray')

for (j in 1:dim(tct.plot)[1])
{
cor [j, paste0('Bis_', grafico.bis.dist$Gabarito)[j]] = 'green'
}


if (n.total <= 5)
{
barplot (t(tct.plot), beside = TRUE, names.arg = grafico.bis.dist$Item, col = t(cor), 
	main = '')

} else {

divisao = ceiling (n.total/5)

for (i in 1:(divisao-1))
{
bp = barplot (t(tct.plot[(((i-1)*5+1):(5*i)),]), beside = TRUE, names.arg = grafico.bis.dist$Item[(((i-1)*5+1):(5*i))], 
	col = t(cor[(((i-1)*5+1):(5*i)),]), main = '')

for (j in 1:5)
{
text (x = bp[,j], y = tct.plot[(((i-1)*5+1):(5*i)),][j,]/2, label = LETTERS[1:n.alt], srt = 90)
}
}

bp = barplot (t(tct.plot[(((divisao-1)*5+1):nrow(tct.plot)),]), beside = TRUE, 
	names.arg = grafico.bis.dist$Item[(((divisao-1)*5+1):nrow(tct.plot))], col = t(cor[(((divisao-1)*5+1):nrow(tct.plot)),]), main = '')

for (j in 1:ncol(bp))
{
text (x = bp[,j], y = tct.plot[(((divisao-1)*5+1):nrow(tct.plot)),][j,]/2, label = LETTERS[1:n.alt], srt = 90)
}
}

```



## Discriminação do item - índice D
A discriminação dos itens pela TCT também pode ser medida a partir do índice D do item. Esse índice corresponde à diferença entre o percentual de acerto 
no item dos participantes com maiores escores (27% maiores valores) e o percentual de acerto dos participantes com menores escores (27% menores valores). 
Desta forma, espera-se encontrar valores positivos; quanto maior o índice, mais discriminativo é o item. Recomenda-se que os itens com essa medida menor 
que 0,2 sejam analisados pela equipe pedagógica. Destaca-se que esse índice varia de acordo com a população. Ou seja, essa classificação não deve ser 
genaralizada para outras aplicações.

A Tabela 3 traz o quantitativo de itens para cada nível de discriminação segundo nossa classificação interna. Destaca-se que esse índice varia de acordo com a 
população. Ou seja, essa classificação não deve ser genaralizada para outras aplicações.

```{r tabela_indiceD, echo = FALSE}
knitr::kable(discriminacao.d, align = 'c', escape = FALSE, format = 'html') %>%
  kableExtra::kable_styling(bootstrap_options = c('striped', 'condensed', 'responsive'))

```

`r if (n.total <=30) {('No gráfico')} else {('Nos gráficos')}` a seguir é apresentado o índice D de cada item. Observa-se que o item mais discriminativo 
apresentou um índice D de `r d.maior` e o menos discriminativo, de `r d.menor`.



```{r discriminacao, echo = FALSE}
if (n.total <=30)
{

par (ps = 9.5, mar = c (3,3,1,1))
barplot (grafico.d, names.arg = tct.$Item, axisnames = TRUE, las = 2, axes = FALSE, col = ifelse (grafico.d < .2, 'red', 'gray'))
abline (h = .2, lty = 2)
axis (2, at = seq (0, 1, .1), labels = seq (0, 100, 10))

} else {
divisao = ceiling (n.total/30)
for (i in 1:divisao)
{
par (ps = 9.5, mar = c (3,3,1,1))
barplot (grafico.d[((i-1)*30+1):(30*i)], names.arg = tct.$Item[((i-1)*30+1):(30*i)], axisnames = TRUE, las = 2, axes = FALSE, 
	col = ifelse (grafico.d[((i-1)*30+1):(30*i)] < .2, 'red', 'gray'))
abline (h = .2, lty = 2)
axis (2, at = seq (0, 1, .1), labels = seq (0, 100, 10))
}
}
```


## Resumo da análise pela TCT

A partir da análise feita, os itens recomendados para revisão pedagógica são: `r cod.item.revisao`.


A seguir, tem-se a tabela com todas as etatísticas clássicas calculadas para cada um dos itens da aplicação. Em vermelho, os itens recomendados para 
revisão pedagógica e os valores considerados não adequados.


```{r resumo, echo = FALSE, warning = FALSE}
for (i in 1:n.alt)
{
tct.html [,paste0('Bis_', LETTERS[i])] = kableExtra::cell_spec (tct.[,paste0('Bis_', LETTERS[i])], format = 'html', color = ifelse (is.na (dist[,i]), "black", ifelse (dist[,i] == 1, "red", "black")))
}

tct.html [,'Bis_.'] = kableExtra::cell_spec (tct.[,'Bis_.'], format = 'html', color = ifelse (is.na(dist[,(n.alt+1)]), "black", ifelse (dist[,(n.alt+1)] == 1, "red", "black")))
tct.html [,'Bis_*'] = kableExtra::cell_spec (tct.[,'Bis_*'], format = 'html', color = ifelse (is.na(dist[,(n.alt+2)]), "black", ifelse (dist[,(n.alt+2)] == 1, "red", "black")))

tct.html [,'BISE'] = kableExtra::cell_spec (tct.[,'BISE'], format = 'html', color = ifelse (is.na(dist[,(n.alt+1)]), "black", ifelse (tct.[,'BISE'] <.3, "red", "black")))
tct.html [,'DISC'] = kableExtra::cell_spec (tct.[,'DISC'], format = 'html', color = ifelse (is.na(dist[,(n.alt+1)]), "black", ifelse (tct.[,'DISC'] <.2, "red", "black")))

tct.html [,'Item'] = kableExtra::cell_spec (tct.[,'Item'], format = 'html', color = ifelse (item.revisao == 1, "red", "black"))

knitr::kable(tct.html, row.names = FALSE, escape = FALSE, format = 'html') %>%
  kableExtra::kable_styling(bootstrap_options = c('striped', 'condensed', 'responsive'))
```
